Inventaris van het archief van de Centrale Raad van Beroep, 1903-1939 (1946)
Nationaal Archief, Den Haag
23-12-1918 - 15-06-1919 Jhr. Mr. E.B.F.F. Wittert van Hoogland
25-03-1920 - 22-06-1921 Mr. H.C. van Hanswijk Pennink
e. Griffiers
Behalve met de bij de wet opgedragen werkzaamheden, zoals het verlenen van bijstand aan de voorzitter, was deze onder meer belast met het beheer van de griffie, het bewaren van minuten, registers enz. Op de griffiers waren tevens de artikelen 10, 15, 16 lid l en 28 der wet op de Regterlijke Organisatie en het Beleid van Justitie van toepassing.
Van 1903-1929 fungeerden als griffier:
17-03-1903 - 01-02-1913 Mr. W.H.M. Werker
14-02-1913 - 01-03-1939 Mr. G.J. de Kempenaer
02-05-1939 - 13-11-1946 Mr. A. Blom
4. Binnen het gebouw van de Centrale Raad van Beroep gevestigde andere instanties
De Centrale Raad van Beroep was gedurende de periode 1903-1915 gehuisvest aan de Trans 10 te Utrecht en gedurende de periode 1915-1929 aan de Trans 19 te Utrecht.
Gedurende de periode 1903-1929 waren nog andere instanties in het gebouw van de Centrale Raad van Beroep gevestigd.
Van 1903-1917 was binnen het gebouw van de Centrale Raad van Beroep tevens de Raad van Beroep (ongevallenverzekering) te Utrecht gevestigd. Deze Raad werd in 1917 opgeheven.
Zie K.B. 11-06-1917 (Stbl. 460).
Ingevolge hetzelfde Koninklijk Besluit werd de bevoegdheid van de Raad van Beroep Utrecht (ongevallenverzekering) overgedragen aan de Raad van Beroep te 's-Gravenhage. Deze raad bleef zitting houden in het gebouw van de Centrale Raad van Beroep, wanneer het aanhangig gemaakte zaken betreffende het ressort Utrecht en omstreken betrof. Andere instanties binnen het gebouw van de Centrale Raad van Beroep gevestigd, waren de Voogdijraad (vanaf 1915) en de Raad van Beroep der directe belastingen.
Geschiedenis van het archiefbeheer
De archiefbescheiden van de Centrale Raad van Beroep over de periode 1903-1939 werden aangetroffen in het archief van de tegenwoordige huisvesting van deze raad aan de Maliebaan 31 te Utrecht.
De archiefbescheiden werden tot 1979 op de zolder van het gebouw aan de Trans 19 bewaard, geordend in stapels op tafels, respectievelijk in stellingen. Pas in 1979 werden de bescheiden naar aanleiding van de verhuizing naar de Maliebaan 31 in dozen verpakt.
De verwerving van het archief
Overbrenging van een overheidsarchief
Het archief is krachtens bepalingen van de Archiefwet overgebracht.
De verwerving van het archief
Het archief is krachtens bepalingen van de Archiefwet overgebracht.
Inhoud en structuur van het archief
Selectie en vernietiging
De stukken van comptabele aard zijn niet in deze inventaris opgenomen, aangezien deze ingevolge het Koninklijk Besluit van 21 november 1984 (Stbl. 682) vernietigd konden worden.
Ordening van het archief
Bij de inventarisatie over de periode 1903-1939 is de aangetroffen structuur zoveel mogelijk gehandhaafd.
Binnen de verzameling archiefbescheiden is een onderscheid te maken in enerzijds bescheiden, welke betrekking hebben op de afdoening van zaken en anderzijds bescheiden, die betrekking hebben op de organisatie.
Als basis voor de aanhangig gemaakte zaken in hoger beroep dienden de uitspraken van de Raden van Beroep. Beschikkingen van de Raden van Beroep kwamen niet voor een hoger beroepsprocedure in aanmerking. De binnengekomen uitspraken van de Raden van Beroep werden verzameld per uitspraakdatum en per uitspraakdatum weer per Raad van Beroep. Deze uitspraken werden chronologisch, dat wil zeggen door middel van een inschrijvingsnummer, ingeschreven in registers. Deze registers werden aangeduid als a quo-registers. (zie inv. nrs. 178-179 en inv.nrs. 285-286).
Binnen inv. nr. 178 zal duidelijk worden, dat binnen één register vaak meerdere wetten werden ingeschreven. De inhoud van de registers is aan de voorkant aangegeven. Wanneer een register of een onderdeel van een register tot na 1939 doorliep, is deze toch in dit archiefdeel opgenomen. Bovendien werd één register van uitgaande brieven betreffende de Invaliditeitswet, Ziektewet en de Kinderbijslagwet van 1935 tot en met 1945 aangetroffen. De Kinderbijslagwet is pas in 1939 in werking getreden, maar aangezien dit register tevens de uitgaande brieven van de Ziektewet en Invaliditeitswet bevat, is dit register toch in deze inventaris opgenomen. De bijbehorende brieven zijn niet teruggevonden.
De a quo-registers 1903-1911 zijn niet aangetroffen. Hiervoor is geen verklaarbare reden aan te geven. Indien hoger beroep werd ingesteld, werd dit vermeld door toevoeging van het symbool HB (hoger beroep) achter of voor de naam en woonplaats van de eiser. Van de periode 1912-1939 zijn alleen de a quo-registers teruggevonden. De daarbij behorende uitspraken van de Raden van Beroep zijn niet op te sporen. Het is niet onwaarschijnlijk, dat deze in het verleden zijn vernietigd.
Wanneer er hoger beroep werd ingesteld, werden de zaken voorzien van een zaaknummer en ingeschreven in een register van aanhangig gemaakte zaken (zie inv.nrs. 1-101 en 217-245). De registers van de aanhangig gemaakte zaken werden als basis voor de administratie gebruikt. Binnen de registers van aanhangig gemaakte zaken is het opvallend, dat tot 1917 de zaken betreffende de Ongevallenwet chronologisch werden doorgenummerd zonder rekening te houden met het einde van een jaar. (zie inv.nr. 1-51). Waarschijnlijk is de reden, dat tot 1914 slechts zaken voorkwamen, die betrekking hadden op bedrijven met een hoge gevarenklasse.
Van 1917-1919 werd een nieuwe nummering van zaken gehanteerd, waarbij boven het zaaknummer een klein "'s"-je werd vermeld. (zie inv. nrs. 51-60). Wat hiervan de betekenis is, is niet duidelijk geworden. In 1920 werd begonnen met de chronologische nummering van zaken per wet en per jaar (zie inv. nrs. 60-101). In 1920 trad de Ouderdomswet 1919 in werking en verviel de ouderdomsrente als onafhankelijk onderdeel van de inventaris. Binnen de registers werden per zaak naast de dossierinventaris van binnengekomen stukken tevens de zittingsdata en uitspraakdata in een aparte kolom vermeld.
Bij studie van de registers is tevens gebleken, dat in de registers van het Centraal Distributiegerecht beroepsschriften en klaagschriften voorkomen (zie inv. nr. 84). Dit is te verklaren, omdat in bepaalde gevallen direct een beroepsprocedure aanhangig gemaakt kon worden zonder eerst een andere beroepsinstantie te raadplegen. Deze zaken werden klaagschriften genoemd.
Er is gebleken, dat de registers niet per 10 jaar werden afgesloten. Zo kon het voorkomen, dat een deel Ongevallenwet de periode 1929-1930 besloeg, wat ook het geval was bij de Invaliditeitswet. Het deel Land- en Tuinbouwongevallenwet, Ouderdomswet en Pensioenwet besloeg respectievelijk de jaren 1925-1931 en 1929-1931 (zie de inv. nrs. 82, 84 en 101). Alhoewel de inventaris de periode 1903-1929 beslaat, zijn deze delen toch in de inventaris opgenomen. Het in de inventaris opgenomen registerdeel Pensioenwet landmacht beslaat slechts de periode 1923-1928 (zie inv. nr. 99).
De registerdelen, die niet in dit archiefdeel zijn opgenomen, zijn de volgende:
Pensioenwet reserve-personeel landmacht 1924-1967,
Pensioenwet Spoorwegambtenaren 1926-1976,
Pensioenwet zeemacht 1923-1968 en de
Militaire weduwenwet 1923-1965.
Reden hiervoor is de relatie tussen de zaaknummers en de uitspraken. De uitspraken, die met de bovengenoemde registers van aanhangig gemaakte zaken van de verschillende pensioenwetten corresponderen, zijn binnen de verzameling uitspraken Pensioenwet 1922 opgenomen, (zie inv. nrs. 125-127). Aangezien er tussen de zaaknummers en uitspraken op datum een duidelijk verband bestaat, is besloten om de in de inventaris opgenomen perioden van de registers van aanhangig gemaakte zaken en de daarbij behorende uitspraken zoveel mogelijk parallel te laten lopen. Dit is de reden om de hierboven genoemde registers niet in de inventaris op te nemen.
De processen-verbaal van de jaren 1903-1929 zijn eveneens bewaard gebleven (zie inv. nrs. 102-124). Onder een proces-verbaal verstaat men een verslag van de ter terechtzitting aanhangig gemaakte zaken. Alhoewel op de ingebonden boeken de naam audiëntieblad voorkwam, blijken de hierin gebonden geschriften aangeduid te worden met processen-verbaal. Deze laatste aanduiding wordt dan ook in de inventaris aangehouden. De processen-verbaal zijn op chronologische wijze gerangschikt, dat wil zeggen op wet en op datum van de terechtzitting. Indien een zaak bijvoorbeeld werd aangehouden, vinden we in het verdere verloop van de verzameling deze aangehouden zaak op het proces-verbaal van een andere zittingsdag terug.
Bij nader onderzoek bleek tevens, dat de processen-verbaal betreffende de aanhangig gemaakte zaken van de Land- en Tuinbouwongevallenwet zijn opgenomen binnen de verzameling processen-verbaal van de Ongevallenwet. Deze zaken werden binnen de processen-verbaal aangegeven met het symbool L.T.O. Binnen de verzameling processen-verbaal van de Pensioenwet 1922 waren tevens de processen-verbaal van de militaire pensioenwetten en de Pensioenwet Spoorwegambtenaren opgenomen. Ook deze laatste wetten werden binnen de processen-verbaal aangegeven met symbolen, nl.:
R.L. (reserve-personeel landmacht)
L. (pensioenwet landmacht)
Z. (pensioenwet zeemacht)
W. (militaire weduwenwet)
SP. (Pensioenwet spoorwegambtenaren).
Bij de Centrale Raad van Beroep werden de uitspraken niet op de dag van de terechtzitting, maar binnen de daarvoor wettelijk gegeven termijnen op één der volgende terechtzittingen in het openbaar uitgesproken. In het verdere verloop van de processen-verbaal werd dan ook op een andere zittingsdag op de omslagen van de processen-verbaal vermeld, welke uitspraken op de betreffende zittingsdag zijn gedaan. Deze zittingsdag werd dan weer gebruikt als de uitspraakdatum, die als ordeningsmethode voor de uitspraken op uitspraakdatum diende. Gezien de nauwe samenhang tussen de processen-verbaal en de uitspraken op datum, is besloten om deze perioden binnen de inventaris zoveel mogelijk op elkaar af te stemmen. Achter de zaken, waarin uitspraak is gedaan, werd een uitspraaknummer vermeld. Dit uitspraaknummer is weer een ingang op de verzameling getekende uitspraken op uitspraakdatum (inv.nrs. 125-177 en 257-284).
Bij de bestudering van de collectie uitspraken geordend op uitspraakdatum valt op, dat in de rechterbovenhoek het uitspraaknummer is vermeld. Dit uitspraaknummer is bedoeld als ingang op de collectie uitspraken, aangezien deze eveneens vermeld wordt bij de processen-verbaal en de collectie kaarten op naam van de eiser. Dit uitspraaknummer werd binnen de verzameling uitspraken tevens gebruikt als contrôlenummer op de volledigheid van de collectie. Binnen de inventaris (zie inv. no. 125 t/m 177 en 257-284) zijn op de dozen naast de uitspraakdata ook deze uitspraaknummers opgenomen. Binnen inv. no. 156 is aangegeven, dat deze doos de uitspraken met de uitspraaknummers 20130 t/m 22040 bevat. Dit is qua inhoud niet juist. Bij bestudering is gebleken, dat er binnen de chronologische nummering een fout is geslopen, omdat na 21099 niet is gevolgd met 21100, maar met 22.000. Aangezien er een duidelijk verband bestaat tussen de processen-verbaal, uitspraken op datum en kaartsysteem op naam van eiser, is deze vergissing niet gecorrigeerd, omdat anders de relatie tussen de bovengenoemde inventarisdelen verloren zou gaan. Bij de verzameling uitspraken Centraal Distributiegerecht is geen onderscheid gemaakt tussen klaag- en beroepsschriften.
Bij nader onderzoek is gebleken, dat binnen de collectie uitspraken Pensioenwet 1922 tevens de uitspraken van de overige pensioenwetten zijn opgenomen. Bij de collectie uitspraken Ongevallenwet is tevens de collectie uitspraken Land- en Tuinbouwongevallenwet opgenomen.
De procedure van afhandeling van de zaak vanaf de inschrijving in het register tot aan de behandeling ter terechtzitting duurde ongeveer een half jaar à 9 maanden. Hierdoor is de binnen de inventaris vermelde periode van processen-verbaal en uitspraken op datum een half jaar à 9 maanden langer dan de in de registers van aanhangig gemaakte zaken aangegeven inschrijvingsdatum.
De zaakdossiers, waarnaar de uitspraken en registers van de aanhangig gemaakte zaken verwijzen, werden met toestemming van de Rijksarchivaris vernietigd, uitgezonderd de uitspraken en processen-verbaal.
Als tweede ingang op de verzameling aanhangig gemaakte zaken werd een kaartsysteem aangelegd op naam van de betrokkene (zie inv.nr. 180-202 en 287 e.v.). Binnen het kaartsysteem is opvallend, dat bij de kaarten betreffende de Ongevallenwet tevens werd vermeld wat de aard van het ongeval was. En ook binnen deze verzameling werd weer het uitspraaknummer vermeld. Het was mogelijk, dat één persoon meerdere zaken aanhangig maakte. Deze zaken werden dan afzonderlijk op de naamkaart van de eiser vermeld. Wanneer deze zaken ook de periode na 1939 besloegen, zijn deze naamkaarten zoveel mogelijk gesplitst in de periode voor en na 1939.
Gedurende de periode 1903-1939 werd de in- en uitgaande correspondentie ingeschreven in zogenaamde brievenboeken, ook wel A en B agenda's genoemd (zie inv.nrs. 203-205 en 215). Binnen deze brievenboeken werd alle correspondentie ingeschreven, die geen betrekking had op de binnen de Raad behandelde beroepsprocedures. Binnen de verzameling A-agenda's werden de ingekomen stukken op chronologie van inschrijvingsnummer geordend, terwijl dezelfde ordening te vinden is in de registers van uitgaande stukken (B-agenda's). De laatst opgenomen A-agenda beslaat de periode tot 1938, terwijl de laatst opgenomen B-agenda de periode tot 1932 beslaat. De bijbehorende brieven zijn slechts gedeeltelijk terug te vinden in de verzameling "gebouwendossier" en men mag aannemen, dat de overige brieven in het verleden vernietigd zijn. Van de stukken van comptabele aard is alleen het register "griffierechten" en het register "de declaratiën der leveranciers" bewaard gebleven, (zie inv.nr. 207).
De verzameling benoemingen en beëdigingen van de leden rechterlijke macht Centrale Raad van Beroep en Raden van Beroep werd geordend op datum van beëdiging. Indien er geen proces-verbaal van de beëdiging werd aangetroffen, is de datum van het benoemingsbesluit als ordeningskenmerk aangehouden (zie inv. nr. 206). De verzameling benoemingen en beëdigingen van de leden rechterlijke macht van de Centrale Raad van Beroep, Raden van Beroep en de Ambtenarengerechten over de periode 1930-1939 is niet aangetroffen.
De verzameling stukken betreffende het gebouw (gebouwendossier) werd geordend op chronologie van de data van de betreffende stukken (zie inv.nrs. 208 en 216). Gezien de kleine hoeveelheid documenten is deze ordening intact gelaten en is besloten niet tot een onderwerpsgewijze ordening over te gaan.
De notulen van de algemene vergaderingen van de Centrale Raad van Beroep zijn niet in de inventaris opgenomen. Reden hiervoor is, dat de periode die de algemene vergaderingen beslaat, ingebonden is. Dit ingebonden deel loopt tot 1970 en is daarom niet in de inventaris opgenomen.
Aanwijzingen voor de gebruiker
Openbaarheidsbeperkingen
Deels openbaar, deels beperkt openbaar (B).
Materiële beperkingen
Het archief kent geen beperkingen voor het raadplegen van stukken als gevolg van slechte materiële staat
Aanvraaginstructie
Openbare archiefstukken kunnen online worden aangevraagd en gereserveerd. U kunt dit ook via de terminals in de studiezaal van het Nationaal Archief doen. Om te kunnen reserveren dient u de volgende stappen te volgen:
U maakt een profiel aan op www.gahetna.nl, en logt vervolgens in
Via de archiefinventaris (alleen de beschrijvingen met rode nummers) selecteert u het gewenste archiefstuk door op de knop 'Reserveren' te klikken
In het volgende scherm geeft u aan op welke dag u het archiefstuk wilt inzien
Indien u zich bevindt in de studiezaal en een tafelnummer heeft ontvangen kunt u dit nummer vermelden. Als u geen tafelnummer heeft kunt u tafelnummer 777 laten staan
Vervolgens bevestigt u uw reservering door deze te versturen.
Verwant materiaal
Beschikbaarheid van kopieën
Inventarisnummers van dit archief zijn niet in kopievorm beschikbaar
Verwante archieven
Het archief van de Bijzondere Commissie voor Georganiseerd Overleg inzake Deurwaarders, Klerken en Conciëirges bij de Gewone Gerechten, de Centrale Raad van Beroep en het Hoog Militair Gerechtshof, 1920-1935, nummer toegang 2.09.41.07.
Het archief van de Hoge Raad der Nederlanden, (1939) 1940-1979 (1981), bevat stukken betreffende cassatieberoepen tegen uitspraken van de Centrale Raad van Beroep, nummer toegang 2.09.65.
Publicaties
Geraadpleegde literatuur
Kamerstukken Ambtenarenwet 1930-1939.
"De zwarte wetten", uitgave Sociale Verzekeringsraad
"Het administratieve procesrecht volgens de Beroepswet" door Mr. Dr. J. Schoonenberg en Mr. H.D. Vleesch Dubois, Amsterdam, 1957.
"Een beroep op de rechter" door K. Schuyt, A. Jettinghof e.a., Kluwer, Deventer, 1978.
"Inleiding tot de sociale verzekering" door Dr. G.M.J. Veldkamp, Amsterdam, L.J. Veen, 1953.
"Hoofdtrekken van de sociale verzekering" door Mr. J. Mannoury, Alphen a/d Rijn, Samsom, 1967.
"Het sociaal verzekeringsrecht in Nederland" door Mr. R.A.F. de Guasco, Mr. R.H. van der Meer e.a., Alphen a/d Rijn, Samsom, 1979.
"Het particulier initiatief in de arbeidersverzekering" door Mr. Dr. J. Schoonenberg, Amsterdam, Paris, 1931.
"De parlementaire geschiedenis der sociale verzekering 1890-1940" door Mr. E.B.F.F. Baron Wittert van Hoogland, Haarlem, Tjeenk Willink, 1940.
Bijlagen
Overzicht van de wetten en besluiten m.b.t. de rechtspraak, zoals deze wordt uitgevoerd door de Centrale Raad van Beroep gedurende de periode 1930-1939
1: Wet van den 18den april 1827 (stbl. 20) op de zamenstelling der Regterlijke Macht en het Beleid van Justitie.
Gewijzigd bij de wetten van: 3 december 1932 (stbl. 575, 576, 577), 1 november 1933 (stbl. 562), 17 november 1933 (stbl. 606), 21 mei 1934 (stbl. 300), 2 juli 1934 (stbl. 347), 7 februari 1935 ( stbl. 41) 26 oktober 1935 (stbl. 622), 29 november 1935 (stbl. 685), 23 april 1936 (stbl. 202), 15 mei 1936 (stbl. 300), 5 november 1936 (stbl. 207), 31 mei 1937 (stbl. 205), 25 mei 1937 (stbl. 801), 28 april 1938( stbl. 200).
2: Wet van den 8sten november 1902 (stbl. 208) tot uitvoering van artikel 81 der Ongevallenwet 1921. (Beroepswet).
Gewijzigd bij de wetten van: 3 december 1932 (stbl. 576), 1 november 1933 (stbl. 562), 22 juli 1935 (stbl. 421).
Gewijzigd bij de K.B's van: 21 februari 1933 (stbl. 35), 8 juni 1933 (stbl. 311), 27 december 1933 (stbl. 724), 29 december 1933 (stbl. 776), 30 januari 1936 (stbl. 240), 11 maart 1936 (stbl. 243), 30 maart 1936 (stbl. 244), 13 mei 1936 (stbl. 248), 18 juni 1936 (stbl. 249).
3: Wet van den 5den juni 1913 (stbl. 204) tot regeling van de arbeidersverzekering (Ziektewet).
Gewijzigd bij de wetten van: 18 juli 1930 (stbl. 328), 21 april 1932 (stbl. 175), 7 april 1933 (stbl. 160), 25 oktober 1933 (stbl. 533), 23 mei 1935 (stbl. 304), 17 juli 1936 (stbl. 800), 15 december 1938 (stbl. 804), 19 oktober 1939 (stbl. 803).
Gewijzigd bij de K.B's van: 20 mei 1930 )stbl. 207),23 augustus 1930 (stbl. 372),24 november 1931 (stbl. 452), 8 december 1931 (stbl. 501), 16 juli 1932 (stbl. 353), 11 augustus 1932 (stbl. 437), 12 september 1932 (stbl. 467),8 juni 1933 (stbl. 311), 23 augustus 1933 (stbl.457) 23 augustus 1933 (stbl. 458), 30 januari 1934 (stbl. 34), 23 februari 1934 (stbl. 72), 14 juni 1934 (stbl. 312), 2 juli 1934 (stbl. 354), 18 juli 1934 (stbl. 381), 13 oktober 1934 (stbl. 548), 16 maart 1935 (stbl. 140), 19 juni 1935 (stbl.352), 7 oktober 1935 (stbl. 595), 22 augustus 1936 (stbl. 861), 15 december 1936 (stbl. 888), 11 oktober 1937 (stbl. 859), 20 april 1938 (stbl. 882), 4 mei 1938 (stbl. 850), 16 november 1938 (stbl. 885), 25 februari 1939 (stbl. 843),30 mei 1939 (stbl. 884), 19 juni 1939 (stbl. 886), 20 juni 1939 (stbl. 852), 24 juni 1939 (stbl. 885).
4: Wet van den 13den juni 1913 (stbl. 205) tot verzekering van arbeiders tegen de geldelijke gevolgen van invaliditeit en ouderdom (Invaliditeitswet).
Gewijzigd bij de wetten van 18 juli 1930 (stbl.330), 31 december 1931 (stbl. 599), 21 april 1932 (stbl. 175), 29 december 1932 (stbl. 68l), 7 april 1933 (stbl. 160), 25 oktober 1933 (stbl.533), 23 mei 1935 (stbl. 305), 29 november 1935 (stbl. 685), 3 december 1937 (stbl. 804 [?]).
Gewijzigd bij de K.B's van 3 januari 1930 (stbl. 2), 13 januari 1930 (stbl. 14), 1 februari 1930 (stbl.39), 24 april 1930 (stbl. 146), 15 december 1930 (stbl. 475), 24 november 1931 (stbl. 450, 451), 8 december 1931 (stbl. 501), 29 januari 1932 (stbl. 23), 5 februari 1932 (stbl. 37), 3 september 1932 (stbl. 455), 6 april 1933, (stbl. 159), 10 mei 1933 (stbl. 25 (stbl. 268), 6 juni 1933 (stbl. 311), 16 juni 1933 (stbl. 329), 19 juli 1933 (stbl. 369), 14 september 1933 (stbl. 474), 3 januari 1934 (stbl. 3), 29 juli 1934 (stbl. 435), 16 december 1935 (stbl. 706), 17 januari 1936 (stbl. 880), 22 februari 1936 (stbl. 843), 30 maart 1936 (stbl. 244), 31 maart 1936 (stbl. 342), 2 februari 1937 (stbl. 880), 16 augustus 1937 (stbl. 893), 1 december 1937 (stbl. 862), 23 maart 1938 (stbl. 880), 25 mei 1938 (stbl. 883), 16 juli 1938 (stbl. 863), 12 augustus 1938 (stbl. 884), 13 augustus 1938 (stbl. 864), 31 oktober 1938 (stbl. 867), 17 december 1938 (stbl. 879 3), 4 maart 1939 (stbl. 17), 12 mei 1939 (stbl. 849), 12 mei 1939 (stbl. 883), 6 november 1939 (stbl. 892), 29 november 1939 (stbl. 893), 5 december 1939 (stbl. 894, 895).
5: Wet van den 4den november 1919, houdende regelingen betreffende de vrijwillige ouderdomsverzekering. (Ouderdomswet 1919).
Gewijzigd bijde wetten van 18 juli 1930 (stbl. 330), 21 april 1932 (stbl. 175), 20 december 1932 (stbl. 681), 6 april 1933 (stbl. 157), 25 oktober 1933 (stbl. 553), 14 december 1933 (stbl. 686), 27 december 1934 (stbl. 688), 28 december 1934 (stbl. 699), 29 november 1935 (stbl. 685).
Gewijzigd bij de K.B's van 31 januari 1930(stbl. 36), 28 februari 1930 (stbl. 55 en 56), 19 mei 1930 (stbl. 204), 25 maart 1931 (stbl. 122), 30 november 1931 (stbl. 481), 8 december 1931 (stbl. 501), 8 juni 1933 (stbl. 311), 11 augustus 1934 (stbl. 475), 8 januari 1935 (stbl. 5), 16 december 1935 (stbl. 706), 3 maart 1936 (stbl. 342), 9 april 1936 (stbl. 849), 16 maart 1937 (stbl. 883), 25 oktober 1937 (stbl. 860), 23 maart 1938 (stbl. 849), 9 april 1938 (stbl. 881), 23 mei 1939 (stbl. 850).
6: Radenwet. Ingetrokken bij de wet van 17 november 19?3 (stbl. 598)
7: Wet van den 2den januari 1901 (stbl. 1), houdende de wettelijke verzekering van werklieden tegen de geldelijke gevolgen van ongevallen in bepaalde bedrijven,zoals deze is gewijzigd bij de wet van 2 mei 1921 (stbl. 200), houdende wijzigingen van de ongevallenwet 1901 (ongevallenwet 1921).
Gewijzigd bij de wetten van 18 juli 1930 (stbl. 328), 21 april 1932 (stbl. 175), 7 april 1933 (stbl. 160), 25 oktober 1933 (stbl. 533), 23 mei 1935 (stbl. 304), 17 juli 1936 (stbl. 800), 15 december 1938 (stbl. 804).
Gewijzigd bij de K.B's van 20 mei 1930 (stbl. 207), 23 augustus 1930 (stbl. 372), 24 november 1931 (stbl. 452), 8 december 1931 (stbl. 30l), 16 juli 1932 (stbl. 353), 11 augustus 1932 (stbl. 437), 24 augustus 1932 (stbl. 447), 12 september 1932 (stbl. 467), 8 juni 1933 (stbl. 311), 23 augustus 1933 (stbl. 457, 458), 30 januari 1934 (stbl. 34), 23 februari 1934 (stbl. 72), 14 juni 1934 (stbl. 312), 2 juni 1934 (stbl. 354), 13 juli 1934 (stbl. 381), 13 oktober 1934 (stbl. 548), 16 maart 1937 (stbl. 859), 20 april 1938 (stbl. 882), 4 mei 1938 (stbl. 850), 16 november 1948 (stbl. 885), 15 december 1938 (stbl. 804), 23 februari 1939 (stbl. 843), 20 mei 1939 (stbl. 884), 19 juni 1939 (stbl. 886), 30 juni 1939 (stbl. 852), 24 juni 1939 (stbl. 855), 18 juli 1939
8: Wet van den 17den februari 1922 (stbl. 66) tot regeling van de militaire pensioenen bij de landmacht. (Pensioenwet landmacht).
Gewijzigd bij de wetten van 29 december 1932 (stbl. 68l), 6 april 1933 (stbl. 147), 2 juli 1934 (stbl. 353), 31 december 1935 (stbl. 826).